【裁判字號】    99,交抗,867
【裁判日期】    991014
【裁判案由】    聲明異議
【裁判全文】
臺灣高等法院臺中分院刑事裁定         99年度交抗字第867號
抗  告  人
即受處分人  甲○○
代  理  人  乙○○
上列抗告人因違反道路交通管理處罰條例案件，不服臺灣臺中地
方法院中華民國99年8月27日所為裁定(原審案號：99年度交聲字
第3028、3029號)，提起抗告，本院裁定如下：
    主    文
抗告駁回。
    理    由
一、抗告人即受處分人甲○○(下稱抗告人)抗告意旨略以：(一)原
    審勘驗證人即警員魏勝平提出之監視錄影光碟結果，內容模
    糊不清，無法顯現現場聲音，且無法看到臺中市北屯區○○
    ○路、北華街口號誌之燈號，提出該物證令人匪夷所思。(二)
    依據抗告人之印象，當時並不知是否有闖紅燈之行為，但基
    於員警及原審審判長之事證，對於闖紅燈部分不再抗告，然
    抗告人實不知有闖紅燈之情事，故縱使有聽到警笛聲，亦不
    知員警在後追趕，何來違規逃逸？據此，請准予撤銷原裁定
    ，以免冤抑等語。
二、按汽車駕駛人，行經有燈光號誌管制之交岔路口闖紅燈者，
    處新臺幣 (下同)1800 元以上5400元以下罰鍰；又汽車駕駛
    人，駕駛汽車有違反本條例之行為，經交通勤務警察或依法
    令執行交通稽查任務人員制止時，不聽制止或拒絕停車接受
    稽查而逃逸者，除按各該條規定處罰外，處3000元以上6000
    元以下罰鍰，道路交通管理處罰條例第53條第1項、第60條
    第1項分別定有明文。且汽車駕駛人違反上開條例第53條第1
    項、第60條第1項等規定者，除依原條款處罰鍰外，並各記
    違規點數3點及1點，同條例第63條第1項第1、3款亦規定甚
    明。而道路交通管理處罰條例所稱之汽車，依該條例第3條
    第8款規定，係包括機器腳踏車在內。
三、經查：
(一)抗告人甲○○騎乘車牌號碼159-CKD號重型機車，於民國(下
    同)99年6月4日8時47分左右，行經臺中市○○○路、北華街
    口時，因為「闖紅燈及不服交通稽查(逃逸)等違規，而為臺
    中市警察局第五分局警員魏勝平逕行舉發等情節，業據證人
    即警員魏勝平於原審調查時具結後證述在卷，並有臺中市警
    察局中市警交字第GF0000000號、GF0000000號舉發違反道路
    交通管理事件通知單影本各1件附卷可參。
(二)抗告人甲○○雖指監視錄影帶模糊不清，內容無法顯現現場
    聲音，且無法看到南京東路、北華街口號誌之燈號云云，然
    抗告人於原審訊問時，業已坦認上開其所有之車牌號碼
    159-CKD號重型機車，確有於99年6月4日上午8時47分左右，
    沿臺中市○○○路往南方向行駛，並穿越南京東路、北華街
    口直行等情 (見原審卷第22頁背面)，且證人魏勝平於原審
    訊問時證稱：「我8點47分左右要下班從天祥街的地下道要
    上來時，剛好天祥街與南京東路口的天祥街行進方向是綠燈
    ，我要右轉往南京東路3段回分局，在北華街與南京東路口
    ，看到1部機車159-CKD闖紅燈，他是走在南京東路3段上闖
    過北華街的路口，他是直走，... 我是南京東路南往北要回
    分局，對方與我是對向，我天祥街過來是綠燈，對方一定是
    紅燈。我從天祥街騎到北華街口，如果是綠燈，還要再等紅
    燈，由天祥街到北華街口約2、30公尺，我騎到那裡還要再
    等紅燈。如果我是綠燈，我騎到北華街口一定是紅燈，紅燈
    至少亮了3至5秒，因為我到那個路口還沒有變成綠燈，所以
    我沒有辦法左轉回分局。... 天祥街綠燈上來到北華街口一
    定是紅燈，異議代理人所稱的100公尺，到達北華街口也是
    紅燈。...( 你走南京東路到北華街口前，你看到異議人通
    過路口當時，你是否確定看到當時異議人行進方向的燈號是
    紅燈？)是的，我確定我有看到，不會看錯，且機車從天祥
    街上來，我走南京東路還沒有走到北華街口的路口，南京東
    路的行進方向一定是紅燈，因為它還要等北華街口的人轉過
    來。」等語 (見原審卷第23頁至第26頁)，而經原審勘驗證
    人魏勝平所提供之光碟畫面，其勘驗結果：「一、播放上開
    畫面，時間自8點46分起至8點47分10秒止的光碟內容。光碟
    畫面員警翻拍的照片與光碟內容相符。二、光碟內容並沒有
    聲音。三、光碟畫面無法看清楚員警所稱南京東路與北華街
    口的燈號、號誌情形，畫面顯示員警所騎乘的機車到達南京
    東路與北華街口，對向有一部機車橫越路口，員警隨即迴轉
    追上開機車，員警指稱是異議人所騎乘的機車之後右轉。」
    ( 見原審卷第25頁背面)，再經檢視南京東路3段與天祥街路
    口監視器之節錄畫面之照片3張可知 (見原審卷第29頁)，員
    警所騎乘的機車先由第1張照片右方之天祥街右轉往上駛入
    南京東路 (斯時該路口南京東路往北方向有1部自用小客車
    、2 部機車於停止線前暫停，另有1部白色自用小客車從右
    方之天祥街左轉往南駛入南京東路)，違規機車自第2張照片
    上方往下方沿南京東路騎駛通過遠方之北華街口，以違規機
    車行進方向而言之下一個路口即南京東路、天祥街口，員警
    之機車沿南京東路往北華街口方向騎駛到達北華街口前，即
    將機車迴轉追隨違規機車 (斯時該路口南京東路往北方向之
    1部自用小客車、2部機車仍於停止線前暫停，位置與第1張
    照片相同，上開白色自用小客車已行駛離開畫面)，再違規
    機車於第3張照片即往前方右側之巷口右轉，員警之機車隨
    行在後 (斯時該路口南京東路往北方向之1部自用小客車、2
    部機車仍於停止線前暫停，位置與第1張照片相同，顯見南
    京東路方向之燈號為紅燈)，則即使監視錄影帶無法清楚看
    到南京東路與北華街口之號誌燈號，但從其他車輛之行車動
    態，自可判斷其燈號為何，況抗告人亦自承因趕時間上班，
    不確定其有無闖紅燈，足稽證人魏勝平所為上開證詞，確與
    上開路口監視器所攝畫面內容相符，從而，抗告人所有上開
    機車於前揭時、地，確有闖紅燈之違規行為，堪以認定。
(三)再者，抗告人甲○○雖辯稱其不知有闖紅燈之情事，並未聽
    到警察對其鳴笛要求停車，且其縱使有聽到警笛聲，亦不知
    員警在後追趕，何來違規逃逸云云。然證人即取締員警魏勝
    平於原審訊問時證稱：「他是直走，我就騎機車迴轉之後，
    鳴笛開警示燈開始要攔查，騎士加速往南京東路3段12巷口
    右轉進去，再一直回頭看著我，看我有無追上來，對方在往
    12 巷右轉國強街之後，我就看不到，因為他騎太快。...(
    你當時鳴笛的狀況是大聲還是小聲？)我是騎乘警用巡邏機
    車，有裝置警報器，我開啟警報器及警示燈。(你除了開啟
    警用巡邏車之警報器及警示燈外，還有用什麼方法攔停異議
    人的機車？)異議人從對象過來，我就迴轉切警報器，要靠
    近的時候，異議人就一直加速。(你跟異議人最靠近的距離
    ？)大概是我現在與審判長之間的距離，約4公尺左右。(你
    確不確定異議人可不可以聽到你開啟巡邏機車警報器的聲音
    ？)警報器開起來很大聲，異議人辯稱因為施工沒有辦法聽
    到，大離譜了。(當天上開路段有在施工嗎？)那裡旁邊有在
    做高鐵，施工的聲音沒有很大聲，警用巡邏車的警示鳴笛聲
    與救護車一樣，比施工的聲音大聲。(當時違規的機車騎士
    有看到你騎向他的方向要攔停？)我迴轉要攔他時，他就有
    看到，且我切鳴笛，並且穿著警察制服，且他加速往前，往
    南京東路右轉。」等語 (見原審卷第23頁至第24頁)，再參
    酌上開3 張監視錄影照片顯示，於員警之機車迴轉要攔查違
    規機車之際，在南京東路北往南方向北華街與天祥街間路段
    ，並無其他車輛行駛，而南京東路南往北方向該路段，亦僅
    有2部自用小客車，而無其他車輛行駛，顯無因人車雜沓難
    以辨認或誤認之可能。另以警車警報器開啟後之聲響，附近
    往來人車均得以聽聞，抗告人所騎乘之機車與員警之機車距
    離並非遙遠，若非闖紅燈，並知有警察在後追趕，何以回頭
    後仍騎車轉入巷內離去？而員警舉發各項道路交通違規事由
    ，本不以提出採證照片或錄影者為限，倘受限於交通違規事
    實發生之即時性(如闖紅燈之瞬間違規、不服稽查之逃逸行
    為)、急迫性(如駕駛人避免遭取締酒後駕車而改由未飲酒之
    乘客駕駛)，而由員警依目視舉證，填製通知單舉發汽車駕
    駛人交通違規事實，亦屬法之所許，一般社會大眾違規時對
    於交通勤務警察以揮動手勢及鳴笛方式示意，應意識係執行
    交通稽查任務攔停車輛之取締動作，應遵從交通勤務警察之
    指揮，減速慢行後停靠路邊受檢，衡諸常情，抗告人對於違
    規當時員警上開攔檢取締行為理應知之甚詳，更應遵從交通
    稽查執勤員警指揮停車受檢之義務，因此，其所辯稱未發現
    有員警攔查以致未停車受檢云云，洵非有據。
(四)綜上所述，本件抗告人甲○○有於前揭時地，騎乘重型機車
    闖紅燈並拒絕停車接受稽查而逃逸之違規事實無訛，其有違
    反道路交通管理處罰條例第53條第1項、第60條第1項等規定
    之行為，相當明確。則原處分機關依前揭道路交通管理處罰
    條例第53條第1項、第60條第1項等規定分別裁處罰鍰1800元
    、3000元，自無違法或不當可言，原審因而駁回抗告人之異
    議，核無不合(雖原處分機關漏未依同條例第63條第1項第1
    、3款等規定，分別記違規點數1、3點，惟此未經抗告人提
    出抗告，自非本院審究之範圍，附此說明)。抗告人仍以前
    詞否認有何違規行為而指摘原裁定不當，經核非有理由，應
    予駁回。
據上論結，應依道路交通案件處理辦法第26條，刑事訴訟法第
412條，裁定如主文。
中    華    民    國    99    年    10    月    14    日
            刑事第五庭    審判長法  官  趙  春  碧
                                法  官  卓  進  仕
                                法  官  林  宜  民
以上正本證明與原本無異。
不得再抗告。
                                書記官  吳  雅  菁
中    華    民    國    99    年    10    月    14    日

司法院資訊處製作；財團法人民間司法改革基金會備份。
